【裁判字號】    99,事聲,16
【裁判日期】    990913
【裁判案由】    聲明異議
【裁判全文】
臺灣臺東地方法院民事裁定              99年度事聲字第16號
異  議  人  快速捷國際有限公司
法定代理人  乙○○
相  對  人  甲○○
上列異議人與相對人間聲請支付命令事件，異議人對於民國99年
6月7日本院司法事務官所為99年度司促字第2002號駁回其聲請之
裁定提出異議，本院裁定如下︰
    主  文
原裁定廢棄。
    理  由
一、按「當事人對於司法事務官處理事件所為之終局處分，得於
    處分送達後10日之不變期間內，以書狀向司法事務官提出異
    議。」、「司法事務官認前項異議有理由時，應另為適當之
    處分；認異議為無理由者，應送請法院裁定之。」、「法院
    認第1項之異議為有理由時，應為適當之裁定；認異議為無
    理由者，應以裁定駁回之。」民事訴訟法第240條之4第1項
    至第3項定有明文。異議人就本院司法事務官於民國99年6月
    7日所為99年度司促字第2002號支付命令事件裁定駁回其支
    付命令聲請之終局處分（依民事訴訟法第240條之2第1項、
    第513條第1項規定以「裁定」名稱為之）聲明異議，聲明異
    議期間自收受送達翌日即99年6月10日起，並扣除在途期間6
    日，算至99年6月25日始屆滿，其於99年6月25日之法定期間
    內聲明異議，司法事務官認其異議無理由而送請本院裁定，
    核與上開規定相符，先予敘明。
二、異議意旨略以：相對人即債務人委託異議人協助辦理大眾商
    業銀行股份有限公司及澳商澳盛銀行集團股份有限公司（下
    何稱貸款銀行）2筆貸款，均係異議人為其填寫申請書及附
    上之勞保卡、扣繳憑單，申請書之正本也在異議人處等語。
三、支付命令之聲請，除應表明當事人及法院外，衹須表明請求
    之標的並其數量及請求之原因、事實，以及應發支付命令之
    陳述，此觀民事訴訟法第511條之規定自明。因債務人依同
    法第516條對支付命令得不附理由提出異議，故債權人在督
    促程序就其所主張之事實毋庸舉證，其債權憑證之有無，與
    應否許可發支付命令無關，最高法院著有61年台抗字第40 7
    號判例可為參照。民事訴訟法第513條第1項所稱依「聲請之
    意旨」認債權人之請求為無理由者，係指其內容自形式觀之
    ，已於法不合，而非調查證據後認其內容無法舉證之情形，
    亦即債權人在督促程序就其所主張之事實毋庸舉證，支付命
    令之准駁，僅需就債權人請求之事項為形式上之審查。
四、經查異議人聲請核發支付命令，已表明其係因相對人未依委
    託貸款契約書給付費用，故請求相對人給付顧問費用，新臺
    幣（下同）59,800元及違約金50,000元，並提出系爭契約書
    影本、貸款申請書影本2件為憑，核與民事訴訟法第511條規
    定相符。原審以貸款銀行均函覆表示渠等之資料並無發現異
    議人代為申請等情，而認異議人未盡釋明對相對人有請求權
    之存在，以裁定駁回異議人之聲請，固有卓見，但揆諸上開
    說明，異議人既已有形式上相符之資料，原審即不能再以異
    議人釋明不足，駁回其聲請，且債務人於收受支付命令後，
    得依民事訴訟法第516條第1項不附理由向本院提出異議，依
    法救濟，是縱異議人之證據不足舉證以實，亦非支付命令之
    核發程序中所得審認，應待債務人不附理由異議後，再由民
    事庭處理。
五、從而，原審以異議人未依法釋明請求核發支付命令之請求權
    依據，而依民事訴訟法第513條第1項規定裁定駁回異議人之
    聲請，容有未洽。本件異議人聲明異議，為有理由，爰由本
    院將原裁定廢棄，另由本院司法事務官更為適當之處理。
六、依民事訴訟法第240條之4第3項前段，裁定如主文。
中    華    民    國    99    年    9     月    13    日
                      民事庭          法  官  郭玉林
以上正本係照原本作成
如對本裁定抗告須於裁定送達後10日內向本院提出抗告狀
中    華    民    國    99    年    9     月    13    日
                                      書記官  莊惠如

司法院資訊處製作；財團法人民間司法改革基金會備份。
